臺灣臺北地方法院刑事判決　　　　　　　　　　　　　九十二年度易字第六０二號
　　公　訴　人　臺灣臺北地方法院檢察署檢察官
　　被　　　告　乙○○
　　選任辯護人　游孟輝律師
右列被告因偽造文書案件，經檢察官提起公訴（九十一年度偵緝字第八一九號），本
院合議庭依被告於準備程序進行中為有罪之陳述，裁定由受命法官獨任進行簡式審判
程序審理後，判決如左：
    主  文
乙○○行使從事業務之人，明知為不實之事項，而登載於其業務上作成之文書，足以
生損害於公眾及他人，處有期徒刑參月，如易科罰金，以參佰元折算壹日。緩刑貳年
。
    事  實
一、乙○○係設於臺北市○○○路○段一八四號十樓之三呈順工程有限公司（以下簡
　　稱呈順公司）負責人，為從事業務之人，明知己○○於民國八十八年三月至五月
    間受僱於呈順公司，負責呈順公司於新竹科學園區模板建築工程，所領得之總工
    資僅為新臺幣（下同）七萬二千元，其餘工資均係己○○所帶領之工人子○○、
    癸○○、戊○○、丙○○、庚○○、丁○○、甲○○、辛○○、丑○○等人所領
    取，詎乙○○竟為貪圖一時便利，而基於業務登載不實復持以行使之犯意，於八
    十八年底至八十九年一月二十九日間某日，在其業務上製作之己○○薪資扣繳暨
    免扣繳憑單上，記載呈順公司八十八年度給付己○○薪資一百五十五萬四千六百
    八十八元之不實事項，並於八十九年一月二十九日持向財政部臺北市國稅局中南
    稽徵所申報而行使之，足以生損害於己○○及稅捐機關稅捐稽徵之正確性，嗣經
    己○○接獲財政部臺灣省北區國稅局八十八年度所得稅核定通知書，始悉上情。
二、案經己○○訴由臺灣花蓮地方法院檢察署呈請臺灣高等法院檢察署檢察長核轉臺
    灣臺北地方法院檢察署檢察官偵查起訴，本院合議庭依乙○○於準備程序進行中
    為有罪之陳述，裁定由受命法官獨任進行簡式審判程序審理。
    理  由
一、訊據被告乙○○對於前揭犯罪事實於本院審理時均坦承不諱，核與告訴人己○○
    指訴之被害情節大致相符（見本院卷第二二至三十、一０一頁、臺灣花蓮地方法
    院檢察署九十年度他字第十二、十三頁、九十一年偵字第一四五二號卷第六、七
    頁、九十一年度偵緝字第八一九號卷第二七、五四、五五頁），並與證人寅○○
    （見九十一年度偵緝字第八一九號卷第二六、二七、五四頁）、壬○○（見九十
    一年度偵緝字第八一九號卷第四十頁）、子○○、丙○○（均見九十一年度偵緝
    字第八一九號卷第四九頁）、癸○○（見本院卷第六五至六七頁、九十一年度偵
    緝字第八一九號卷第四九頁）、戊○○（見本院卷第六七、六八頁、九十一年度
    偵緝字第八一九號卷第四九頁）、陳美嬌、林阿財（均見九十一年度偵緝字第八
    一九號卷第五九、六十頁）、庚○○（見本院卷第六八、六九頁、九十一年度偵
    緝字第八一九號卷第六四、六五頁）、丁○○（見本院卷第六九、七十頁、九十
    一年度偵緝字第八一九號卷第六四、六五頁）、甲○○（見本院卷第七一、七二
    頁、九十一年度偵緝字第八一九號卷第六四、六五頁）、辛○○（見九十一年度
    偵緝字第八一九號卷第六四、六五頁）、丑○○（見本院卷第七二、七三頁、九
    十一年度偵緝字第八一九號卷第六四、六五頁）所分別證述在新竹科學園區受僱
    工作之經過互核一致，此外，並有財政部臺灣省北區國稅局八十八年度所得稅核
    定通知書（見臺灣花蓮地方法院檢察署九十年度他字第七頁）、切結書二紙、請
    款明細表、點工請款表、工程計價表（見本院卷第三四至三六頁、九十一年度偵
    緝字第八一九號卷第三三、三四頁）、財政部臺北市國稅局九十二年二月二十五
    日財北國稅資字第０九二００一五九五六號函附呈順公司八十八年度綜合所得稅
    給付清單（見九十一年度偵緝字第八一九號卷第七十至七三頁）、財政部臺灣省
    北區國稅局花蓮縣分局九十二年六月二十日北區國稅花縣二字第０九二一０一五
    一七０號函附告訴人八十八年度綜合所得稅所得資料（見本院卷第一０四、一０
    五頁）、財政部臺灣省北區國稅局花蓮縣分局九十二年十月十七日北區國稅花縣
    二字第０九二一０二七０八一號函附告訴人八十八年度綜合所得稅核定書及扣繳
    憑單（見本院卷第一０六至一一三頁）、財政部臺北市國稅局九十三年五月二十
    四日財北國稅審三字第０九三０二二七七０八號函附呈順公司八十八年度營利事
    業所得稅結算申報書等在卷可稽（見本院卷第一二六至一三四頁），足認被告之
    自白確與事實相符，本件事證明確，被告行使業務登載不實文書犯行堪以認定，
    應依法論科。
二、按各類所得扣繳暨免扣繳憑單係由扣繳義務人依所得稅法第九十二條規定所製作
    之單據，係證明全年度支付員工薪資及代為扣繳綜合所得稅之情形，為徵、繳雙
    方課徵與申報綜合所得稅之依據，其既非造具記帳憑證所根據之憑證，亦非證明
    處理會計事項人員之責任而為記帳所根據之憑證，自難認屬商業會計法所規定之
    商業會計憑證（最高法院九十一年度台上字第一八二八號判決意旨參照）。查被
    告係呈順公司之負責人，於業務上作成之扣繳憑單上，虛列登載告訴人所得薪資
    之不實事項，並持向稅捐機關申報稅捐，自足以生損害於告訴人及稅捐機關稅捐
    稽徵之正確性。是核被告所為，係犯刑法第二百十六條、第二百十五條之行使業
    務上登載不實文書罪。其業務上登載不實文書之低度行為為行使之高度行為所吸
    收，不另論罪。又按被告行為後，刑法第四十一條業於九十年一月十日經總統公
    布，並於同年月十二日生效，關於易科罰金適用範圍擴大為「最重本刑五年以下
    有期徒刑之罪，而受六月以下有期徒刑或拘役之宣告」，經比較新舊法結果，以
    修正後之新法對被告較為有利，依刑法第二條第一項前段之規定，適用新修正之
    刑法第四十一條第一項前段規定諭知易科罰金之折算標準。爰審酌被告之素行、
    犯罪之動機係為貪圖一時便利、目的、手段平和、所生危害尚屬輕微及犯罪後坦
    承犯行之態度、並已與告訴人達成和解，有和解書一份附卷可參（見本院卷第一
    五七頁）等一切情狀，量處如主文所示之刑，並諭知易科罰金之折算標準，以示
    懲戒。末查，被告雖曾於六十七年間因妨害兵役條例案件經臺灣臺中地方法院判
    處有期徒刑三月，並於同年執行完畢，然其於受有期徒刑刑之宣告並執行完畢後
    ，五年以內未曾受有期徒刑以上刑之宣告，有臺灣高等法院被告全國前案紀錄表
    乙件在卷可稽（見本院卷第五至七頁頁），經此教訓且已完納財政部臺灣省北區
    國稅局違章罰鍰二萬六千五百元後，應知警惕，當無再犯之虞，本院因認對其所
    宣告之刑，以暫不執行為適當，爰併予宣告緩刑二年，以勵自新。至被告雖以呈
    順公司名義不實申報告訴人薪資所得，然被告就超出告訴人實際受領薪資部分，
    確實已支付予前揭各該受僱工人之事實，業據前揭各該證人到庭證述綦詳，故呈
    順公司並無另行逃漏營利事業所得稅，從而尚無對被告另論以違反稅捐稽徵法刑
    責之餘地，併予敘明。
據上論斷，應依刑事訴訟法第二百七十三條之一第一項、第二百九十九條第一項前段
，刑法第二條第一項前段、第二百十六條、第二百十五條、第四十一條第一項前段、
第七十四條第二款，罰金罰鍰提高標準條例第一條前段、第二條，判決如主文。
本案經檢察官林良蓉到庭執行職務
中　　　華　　　民　　　國　　九十三　　年　　　八　　　月　　三  十　　日
                                    臺灣臺北地方法院刑事第十庭
                                                  法  官  劉煌基
右正本證明與原本無異。
如不服本判決，應於判決送達後十日內向本院提出上訴狀（應抄附繕本）。告訴人或
被害人如對於本判決不服者，應具備理由請求檢察官上訴，其上訴期間之計算係以檢
察官收受判決正本之日期為準。
                                                 書記官  林妙穗
中　　　華　　　民　　　國　　九十三　　年　　　八　　　月　　三  十　　日
附錄論罪法條：
中華民國刑法第二百一十五條
(業務上文書登載不實罪)
從事業務之人，明知為不實之事項，而登載於其業務上作成之文書，足以生損害於公
眾或他人者，處三年以下有期徒刑、拘役或五百元以下罰金。
中華民國刑法第二百一十六條
(行使偽造變造或登載不實之文書罪)
行使第二百十條至第二百十五條之文書者，依偽造、變造文書或登載不實事項或使登
載不實事項之規定處斷。
